【裁判字號】    95,上易,45
【裁判日期】    950223
【裁判案由】    毀棄損壞
【裁判全文】
臺灣高等法院高雄分院刑事判決          95年度上易字第45號
上  訴  人  臺灣高雄地方法院檢察署檢察官
被      告  甲○○
上列上訴人因被告毀棄損壞案件，不服臺灣高雄地方法院94年度
簡上字第386 號中華民國94年11月30日第一審判決（聲請簡易處
刑案號：臺灣高雄地方法院檢察署94年度偵字第6846號，原審認
為不宜，改依通常程序審理），提起上訴，本院判決如下：
     主  文
上訴駁回。
     理  由
一、本案經本院審理結果，認第一審判決以被告犯罪不能證明而
    為無罪之諭知，並無不當，應予維持，並引用第一審判決書
    記載之證據及理由（如附件）。
二、檢察官上訴意旨略以：
  (一)本件光碟片之檔案編號係以現實時間紀錄為依據，且係自監
    視器整批翻錄至光碟內，所錄製時間應係自檔案編號「0000
    00000000000 」（即2005年1 月2 日4 時36分許）至編號「
    000000000000000 」（即2005年1 月2 日19時13分許）為止
    ，況如審理時之勘驗筆錄所載：編號「00000000000000000
    」、「00000000000000000 」檔案均可見被告雙手伸至該自
    小客車左側輪胎位置等情（註：自小客車右側車身已超出本
    件監視器錄影範圍，故未拍攝到相關畫面），復參以光碟內
    當日18時之後所錄製之影像檔案，截至19時13分許，皆未見
    有第三人持不詳物品接近該自小客車並作刺擊之動作，然原
    審未究明此部分，卻率以「本件未能排除另有第三人以不詳
    方式毀損前開自小客車車身及輪胎」為理由而遽以無罪諭知
    ，難謂妥適。
  (二)又本件監視器錄影光碟係以數秒或不詳時間格拍，始會出現
    人物走動速度均異於常態（較現實為快速）之情形，是畫面
    1 秒所表示的時間可能係現實的3 秒、5 秒或10秒均有可能
    ，原審未確認監視器錄影之影像播放速度，即遽論被告待在
    系爭自小客車係「短暫停留」以及「未見被告有何明顯用力
    刺擊」，此稍嫌速斷；再者，被告以尖銳物品毀損輪胎，亦
    無須停留在該自小客車甚久，只須刺入動作後即可離開，待
    處時間過久豈不引人注目徒留犯罪跡證。
  (三)再者，原審認為錄影畫面未顯示被告有持尖銳物品，因認被
    告無從破壞輪胎一情。然查，本件監視器錄影畫面之畫素本
    即不高，此觀諸畫面中停在系爭自小客車後方之自小客車車
    牌號碼亦係模糊不清之情形可知，且參以畫面之人物之五官
    亦係模糊難辨，遑論用以刺破輪胎之尖銳物品；況本件監視
    器錄影光碟內編號00000000000000000 號檔案若以放大、慢
    速之影像播放，仍隱約可見被告持不詳尖銳物品刺入輪胎之
    動作畫面（約係在前開檔案第1 、2 秒時，畫面中被告所持
    之不詳物品因光線關係有些許反光情形，但受限於畫素過低
    而看不出係何物品），原審未審及此部分即率論被告當時未
    持不詳物品，實非妥切，對此自難甘服。
三、證據能力之意見
    按被告以外之人（包括證人、鑑定人、告訴人、被害人及共
    同被告等）於審判外之陳述雖不符刑事訴訟法第159 條之1
    至之4 等4 條之規定，而經當事人於審判程序同意作為證據
    ，法院審酌該言詞陳述或畫面陳述作成之情況，認為適當者
    ，亦得為證據；當事人、代理人或辯護人於法院調查證據時
    ，知有刑事訴訟法第159 條第1 項不得為證據之情形，而未
    於言詞辯論終結前聲明異議者，視為有前項之同意，同法第
    159 條之5 定有明文。立法意旨在於傳聞證據未經當事人之
    反對詰問予以核實，原則上先予排除。惟若當事人已放棄反
    對詰問權，於審判程序中表明同意該等傳聞證據可作為證據
    ；或於言詞辯論終結前未聲明異議，基於尊重當事人對傳聞
    證據之處分權，及證據資料愈豐富，愈有助於真實發見之理
    念，且強化言詞辯論主義，使訴訟程序得以順暢進行，上開
    傳聞證據均具有證據能力。本件監視器翻拍之光碟、2S-861
    7 號自小客車毀損照片6 張、修理明細表1 張，雖係傳聞證
    據，惟上開證據業經當事人於準備程序同意作為證據（本院
    卷第26頁、第27頁），依前揭說明上開證據自有證據能力。
四、本院查：
  (一)本件首應審究者，在於被告甲○○於系爭時間接近系爭2S-8
    617 號自小客車時，有無持有尖銳物品？並持以刺擊輪胎及
    刮壞車身？本院分別於95年2 月8 日及95年2 月15日勘驗系
    爭光碟，被告甲○○先後於94年1 月2 日17時37分08秒、同
    日時40分46秒、同日時57分38秒、及同日18時6 秒許，由監
    視錄影機攝得被告出現於該址，且自前述同日時57分38秒起
    （檔案編號00000000000000000）之 監視錄影畫面中，發現
    被告有接近前開自用小客車車身左後側，復即離開畫面，旋
    又走往該車左前側，再走至車身位置、略微彎腰並將雙手伸
    至車身下方等動作；自同日18時6 秒許（檔案編號00000000
    000000000）起 之監視錄影畫面中，則有被告分別走至該自
    用小客車左側車身前、後輪處，略微彎腰及雙手前伸之舉措
    ，但均未發現被告手中持有任何尖銳物品，更未發現被告有
    刺擊輪胎等動作，有原審勘驗筆錄及本院95年2 月8 日、95
    年2 月15日勘驗筆錄可稽（見原審卷第33頁、本院卷第33頁
    、第34頁、第40頁、第41頁），足見並無任何積極證據足以
    證明被告涉有本件毀損犯行，自難僅憑被告確有接近系爭ZS
    -8617 號自小客車車身與輪胎之舉，遽為不利被告之認定。
  (二)被告接近系爭2S-8617 自小客車車身與輪胎時，並無持有任
    何尖銳物品，亦無刺擊輪胎等動作，已如前述，自無確認監
    視器錄影之影像播放速度之必要，檢察官上訴意旨請求查明
    此部分，亦無必要。
  (三)至於檢察官所舉之證據，包括告訴人乙○○之指訴、2S-861
    7 號自小客車毀損照片6 張、修理明細表1 張等證據，僅能
    證明2S-8617 號自小客車有遭人毀損之事實，但不能憑此推
    定係被告所為，而採為不利被告之認定。
  (四)綜上所述及原審之論斷，依公訴人所舉之證據及卷內資料，
    均無從證明被告涉有本件毀損犯行，此外檢察官復不能舉證
    說服法院形成有罪之心證，被告犯罪尚屬不能證明。原審因
    而諭知被告無罪之判決，核無不合，檢察官執上開各節，指
    摘原判決不當，為無理由，應予駁回。
據上論結，應依刑事訴訟法第368條，判決如主文。
本案經檢察官張金塗到庭執行職務。
中    華    民    國    95    年    2     月    23    日
                  刑事第五庭    審判長法  官  曾永宗
                                      法  官  任森銓
                                      法  官  陳  箐
以上正本證明與原本無異。
不得上訴。
中    華    民    國    95    年    2     月    24    日
                                      書記官  陳武悅
                                                    A
附件：
臺灣高雄地方法院刑事判決             94年度簡上字第386號
上  訴  人  甲○○
即  被  告
選任辯護人  林維毅律師
上列上訴人因毀棄損壞案件，不服本院九十四年度簡字第二七一
一號中華民國九十四年五月十六日第一審判決（聲請簡易處刑
案號：九十四年度偵字第六八四六號），提起上訴，本院管轄之
第二審合議庭改依第一審通常程序審理，判決如下：
    主  文
原判決撤銷。
甲○○無罪。
    理  由
一、聲請簡易判決處刑意旨略以：緣上訴人即被告甲○○（以下
    稱被告）與告訴人乙○○（以下稱告訴人）係鄰居關係，被
    告於民國九十四年一月二日十七時許，在高雄市苓雅區○○
    ○路二巷二號前，見告訴人所有、車牌號碼二Ｓ—八六一七
    號自用小客車停放在該處，竟基於毀損之故意，以不明之尖
    銳物刺破該車四只輪胎，並刮壞該車之車身，足生損害於告
    訴人。因認被告涉犯刑法第三百五十四條毀損罪云云。
二、按犯罪事實應依證據認定之，無證據不得認定其犯罪事實。
    又不能證明被告犯罪者，應諭知無罪之判決，刑事訴訟法第
    一百五十四條第二項、第三百零一條第一項分別定有明文。
    所謂證據，係指足以認定被告確有犯罪行為之積極證據而言
    ，該項證據自須適合於被告犯罪事實之認定，始得採為斷罪
    資料。苟積極證據不足為不利於被告事實之認定時，即應為
    有利於被告之認定，更不必有何有利之證據（參見最高法院
    二十九年上字第三一０五號、三十年上字第八一六號判例意
    旨）。
三、公訴人認被告涉犯前述毀損罪嫌，無非係以被告自承監視器
    所拍攝檔案編號00000000000000000 、00000000000000000
    、00000000000000000 、及00000000000000000 號錄影畫面
    內之人係其本人無誤；且依該監視器拍攝內容顯示，被告在
    該處並無趴跪於地面尋找物品之動作，而係手持不詳物品快
    速向上述車輛左側二只輪胎各刺一下，另右側輪胎因係監視
    器死角而未完全拍攝被告毀損行為，然仍可見被告走向該車
    右側之畫面，復有告訴人之指訴，及自用小客車毀損照片六
    幀、修理明細表一紙等為其論據。然訊之被告則矢口否認有
    何毀損犯行，辯稱：伊當時係在撿錢，並沒有拿東西刺前開
    自用小客車輪胎等語。辯護人則以：卷附監視器錄影畫面並
    未拍攝到前開自用小客車車身如何遭到破壞，且依監視器錄
    影畫面拍攝到被告接近前開自用小客車後，直至告訴人之子
    發現該車輪胎遭人毀損之際，中間尚有一個多小時，不能排
    除係第三人所為等語為被告辯護。
四、經查：
  (一)告訴人所有、車牌號碼二Ｓ—八六一七號自用小客車原停放
    於高雄市苓雅區○○○路二巷二號前，而先後於九十四年一
    月二日十七時三十七分零八秒、同日時四十分四十六秒、同
    日時五十七分三十八秒、及同日十八時六秒許，由監視錄影
    機攝得被告出現於該址，且自前述同日時五十七分三十八秒
    起（檔案編號00000000000000000）之 監視錄影畫面中，發
    現被告有接近前開自用小客車車身左後側，復即離開畫面，
    旋又走往該車左前側，再走至車身位置、略微彎腰並將雙手
    伸至車身下方等動作；自同日十八時六秒許（檔案編號0000
    0000000000000）起 之監視錄影畫面中，則有被告分別走至
    該自用小客車左側車身前、後輪處，略微彎腰及雙手前伸之
    舉措，且被告停留時間俱屬短暫等事實，業與告訴人證述情
    節相符，並有卷附現場錄影光碟一片暨本院勘驗筆錄（參見
    九十四年六月二十三日準備程序筆錄第三頁）可佐，復據被
    告於本院審理中坦認不諱，足徵被告此部分自白核與事實相
    符，應堪採認。再前開自用小客車於同日十九時許，經告訴
    人之子發現該車四只輪胎一直在洩氣，乃前往告訴人營業之
    夜市攤位告令其知悉，嗣告訴人於次日即同年月三日十三時
    許聯絡輪胎店人員前往處理，始發現上開四只輪胎均遭人以
    不詳器具刺破，且車身烤漆有破壞刮痕等情，亦據告訴人與
    證人即員警王孟斌到庭結證無訛，另有車損照片六幀與修理
    明細表一紙在卷可稽，是此部分之事實亦堪認定。
  (二)公訴人雖提出前開監視器錄影內容，據以推論被告涉有本件
    毀損犯行。然依前開監視器錄影畫面所示，僅堪認定被告曾
    於前開自用小客車旁短暫停留，且除九十四年一月二日十七
    時四十分四十六秒監視器錄影畫面可見被告手持二只塑膠水
    桶外，均未發現被告手持何等尖銳器具或其他物品，亦未見
    其有何破壞車身烤漆之行為，故被告前揭所辯當時並未拿東
    西一節，洵非無稽。且衡諸常情，汽車輪胎因須經常承受車
    身重量及高速摩擦造成之高溫，更須因應各類路面可能產生
    之磨損，輪胎內均需保持一定之空氣壓力，製作上亦多採用
    橡膠等類材料，且具有相當厚度，如係遭人為破壞者，若非
    以尖銳器具並輔以相當強度之外力，實難輕易為之。準此，
    依上開錄影畫面所示，被告縱有接近前開自用小客車左側前
    、後輪胎，彎身向下並雙手前伸之事實，然其接近該自用小
    客車時，手上既未持有任何尖銳物品，兼以停留時間甚為短
    暫，客觀上復未見其有何明顯用力刺擊、或其他施以外力之
    動作，自難徒以被告確有接近前開自用小客車車身與輪胎之
    舉，即率爾為其不利之認定。再者，參諸告訴人及證人王孟
    斌均到庭結證稱渠等觀看監視器錄影畫面，乃自告訴人停車
    後至卷載被告出現之時間（即九十四年一月二日十八時六秒
    許）為止；另佐以告訴人亦證稱伊並未注意車身係何時被刮
    ，且案發當天係其子於晚上七點左右發現，告訴伊車子一直
    在洩氣等語，從而依前開監視器錄影畫面被告最後出現之時
    起、至告訴人之子發現前開自用小客車輪胎持續洩氣時止，
    其間已相隔約一小時許，是否可全然排除另有他人於此段時
    間內以利器刺破該車輪胎，尚非無疑。況如被告果於九十四
    年一月二日十八時六秒許逕以利器刺破該車四只輪胎，則俟
    告訴人之子於同日十九時許前往察看之際，是否仍可出現明
    顯輪胎洩氣之情況，亦非無疑。從而辯護意旨所指各節，應
    屬可採。職是，本件既未可全然排除另有第三人以不詳方式
    毀損前開自用小客車車身及輪胎之可能，當不得遽以毀損罪
    責相繩於被告。
五、綜上所述，公訴人憑以認定被告涉犯毀損罪嫌之論據，在客
    觀上顯未達於通常一般之人均不致於有所懷疑之程度，此外
    復查無其他積極證據足供證明被告確有公訴人所指之毀損犯
    行，依法當不得遽為不利於被告之認定。揆諸前揭判例意旨
    及說明，即應為被告無罪之諭知。惟按，地方法院簡易庭對
    被告為簡易判決處刑後，經提起上訴，而地方法院合議庭認
    應為無罪判決之諭知者，依同法第四百五十五條之一第三項
    準用第三百六十九條第二項之規定意旨，應由該地方法院合
    議庭撤銷簡易庭之判決，改依第一審通常程序審判（最高法
    院九十一年度台非字第二一號判決意旨採同一見解）。職是
    ，本案既不能證明被告犯罪，原審疏未詳究前情，遽為科刑
    之判決，自非允洽，從而被告上訴意旨否認犯罪，為有理由
    ，應由本院合議庭撤銷原判決，自為第一審無罪之判決。
據上論斷，應依刑事訴訟法第四百五十五條之一第一項、第三項
、第三百六十九條第一項前段、第三百六十四條、第三百零一條
第一項，判決如主文。
中    華    民    國    94    年    11    月    30    日
                  刑事第四庭  審判長法官 郭玫利
                                    法官 林意芳
                                    法官 陳明呈
以上正本證明與原本無異。
如不服本判決，應於收受送達後10日內向本院提出上訴書狀。
中    華    民    國    94    年    11    月    30    日
                                  書記官 林明忠


司法院資訊處製作；財團法人民間司法改革基金會備份。
